# 关于超额亏损

提问人：rainy418 时间：2012-07-23 11:59:04
问题3.执行新会计准则后，对于转让超额亏损子公司的经济业务，在合并报表中应如何进行会计处理？ 解答：公司对超额亏损子公司在 2006 年 12 月 31 日前根据有关规定未确认的投资损失，公司在新会计准则实施后转让上述超额亏损子公司时，转让价款与上述未确认投资损失的差额应调整未分配利润，不能在合并利润表中确认为当期投资收益；对于新会计准则实施后已在利润表内确认的子公司超额亏损，在转让该子公司时可以将转让价款与已确认超额亏损的差额作为投资收益计入当期合并利润表。
A公司 2006 年通过非同一控制下合并取得子公司B的90%股权，B公司各资产账面价值与公允价值相同，当年B公司发生巨额亏损，年底净资产为-200万元。 2007 年 1 月 1 日，A公司将B公司90%的股权转让，获得现金 300 万元。A公司 2007 年合并报表应确认的投资收益为多少？ 是不是300-（-200*90%）=480？ 母公司报表损益计算是一样的吧？

回答人：chenyiwei
回复 rainy418 的帖子
这个问题在本版面上之前也有讨论，这基本上是证监会的一家之言而已。除了证监会监管范围内的上市公司和IPO企业以外，其他企业不应参照，这是因为该规定本身存在问题，混淆了“确认和计量”以及“列报和披露”的界限，运用 38 号准则第 5 ～ 19 条对确认和计量问题的处理规则，去处理属于列报和披露范畴的合并报表层面列报问题。
在你说的这个案例中，如果按照证监会规定的口径，则 2007 年A公司合并报表层面应确认的投资收益就是300-0=300，剩下的 180 万超额亏损的转回直接进入未分配利润。因为这些超额亏损都是在首次执行日之前形成的，当时并未计入A公司合并报表的损益。

提问人：Alisa_wang 时间：2014-06-11 21:39:23
陈老师，突然有个疑问。 有限责任公司的股东以其认缴的出资额为限对公司承担责任。就是说，当子公司亏损已经超过我的投资额的时候，再亏损对我公司就没有什么影响了。如果说，将子公司报表纳入合并范围，所以无论是否承担责任都要完整反应的话，那少数股东呢？将少数股东应该承担的亏损列上，但实质，少数股东是不会承担这部分亏损的啊。 假设我出资 1000 万，持股20%，那我最多记到 0 ，再亏损，我也不会再有任何需要承担的责任啊。

回答人：chenyiwei
这就是实体理论和母公司理论的重要区别之一。现在的合并报表是依据实体理论编制的，将合并集团看作一个独立会计主体，有自己的权益。虽然站在股东的角度无需为被投资公司的超额亏损承担责任，但站在合并报表层面，超额亏损确实导致了合并主体的权益减少，而且不构成合并集团的负债，因此只能作为权益的减少。而且，以往合并报表准则规定少数股东不承担超额亏损，即超额亏损全部减少归属母公司股东的权益；但 2010 年解释 4 号第六条生效后，已经明确少数股东也要承担超额亏损，以体现合并报表层面对母公司股东和少数股东的平等对待。

提问人：Alisa_wang 时间：2014-06-13 13:31:00
陈老师，我更多的就是想说少数股东，在合并报表上，列示上少数股东应承担的超额亏损，但实质上，少数股东不会承担超过出资额之外 的亏损。那合并报表上列示的少数股东权益，我觉得是虚减了

回答人：chenyiwei
子公司权益中应归属少数股东的份额确实是负的。当然少数股东无需对此承担额外责任，这一点已经从该负数不形成合并主体的负债可以看出来了。